臺灣臺北地方法院民事判決
　　　　　　　　　　　　　　　　  111年度北簡字第8433號
原      告  楊以真  

訴訟代理人  高晟剛律師
被      告  固德資產管理顧問股份有限公司

法定代理人  王鈺喬  
訴訟代理人  理勤孝  
上列當事人間請求債務人異議之訴事件，本院於民國111年10月1
7日言詞辯論終結，判決如下：
    主      文
確認被告關於臺灣新北地方法院一０八年度司促字第一七九六一
號支付命令所載對原告之債權請求權不存在。
被告不得持臺灣新北地方法院一０八年度司促字第一七九六一號
支付命令暨確定證明書為執行名義，對原告聲請強制執行。
本院一一一年度司執字第四五六八八號清償債務強制執行事件尚
未終結之強制執行程序部分，應予撤銷。
訴訟費用由被告負擔。
    事實及理由
壹、程序方面：
    本件原告之法定代理人原為王吳貴妹，嗣於本件訴訟繫屬中
    變更為王鈺喬，王鈺喬具狀聲明承受訴訟，此有新北市政府
    函及公司變更登記表等件在卷可稽（見本院卷第59至63頁）
    ，核與民事訴訟法第170條、第175條及第176條規定相符，
    應予准許。
貳、實體方面：
一、原告起訴主張：原告前於民國101年5月4日將訴外人楊文光
    向訴外人遠傳電信股份有限公司（下稱遠傳電信）申請租用
    之0000000000門號（下稱系爭門號）移轉予自己名下使用後
    ，於104年10月13日向遠傳電信申辦續約電信服務，並積欠
    電信費共計4萬2,405元。又遠傳電信於107年12月3日將對原
    告之上開債權讓與予被告後，被告於108年間向臺灣新北地
    方法院（下稱新北地院）聲請對原告核發支付命令，並經新
    北地院核發108年度司促字第17961號支付命令及確定證明書
    （下稱系爭支付命令）後，於109年換發109年度司執字第35
    55號債權憑證（下稱系爭債權憑證），再於111年4月19日持
    系爭債權憑證為執行名義，向鈞院聲請對原告強制執行，聲
    請執行金額為4萬2,405元，及自108年7月29日起至清償日止
    ，按週年利率5%計算之利息（下稱系爭債權），並經鈞院以
    111年度司執字第45688號清償債務強制執行事件（下稱系爭
    執行事件）受理在案。然被告係請求原告未按期繳納電信費
    ，於105年3月16日後所生之電信費、小額消費款及專案補貼
    款，且係於105年5月31日視同原告自行退租，故遠傳電信於
    斯時即可向原告主張權利，而被告卻係遲至108年6月19日始
    向法院聲請向原告核發支付命令，其請求權顯已罹於時效，
    爰依強制執行法第14條第2項規定提起本件訴訟等語。並聲
    明：（一）確認系爭支付命令所載被告對原告之系爭債權請
    求權不存在。（二）被告不得執系爭支付命令暨確定證明書
    為執行名義，對原告所有之財產為強制執行。（三）系爭執
    行事件尚未終結之強制執行程序部分，應予撤銷。
二、被告則以：原告於101年5月4日將系爭門號移轉予自己名下
    使用後，於104年10月19日向遠傳電信申辦續約電信服務，
    且至105年5月31日止，原告已積欠數月之電信費而視同自行
    終止電信服務契約，是原告尚欠電信費8,711元、小額消費
    款447元及專案補貼款3萬3,247元，共4萬2,405元未清償。
    又被告對於系爭債權中之電信費8,711元及小額消費款447元
    之請求權已罹於時效部分不爭執，然其中專案補貼款3萬3,2
    47元部分，因專案補貼款並非屬電信業者提供商品或服務之
    對價，僅有於債務人違約未連續使用約定月數，門號遭提前
    終止或銷耗時方產生此筆費用，此部分應屬賠償總額預定性
    之違約金，應適用15年時效期間等語，資為抗辯。並聲明：
    原告之訴駁回。
三、經查，原告於101年5月4日將系爭門號自楊文光名下移轉予
    自己名下使用後，於104年10月13日向遠傳電信申辦續約電
    信服務，並積欠電信費8,711元、小額消費款447元及專案補
    貼款3萬3,247元，共4萬2,405元。又遠傳電信於107年12月3
    日將對原告之上開債權讓與予被告後，被告於108年間向新
    北地院聲請對原告核發支付命令，並經新北地院核發系爭支
    付命令後，於109年換發系爭債權憑證，再於111年4月19日
    持系爭債權憑證為執行名義，向本院聲請對原告強制執行，
    經本院以系爭執行事件受理在案，此有行動電話付款人帳戶
    移轉申請書、身分證件影本、門號/代表號申請代辦授權書
    、債權讓與證明書、債權讓與通知書、郵件收件回執、系爭
    債權憑證、第三代行動通信/行動寬頻業務服務申請書、第
    三代行動通信/行動寬頻業務服務契約、合約確認單、加值
    服務資費續約同意書、電信費帳單及小額代收服務帳單（見
    本院卷第49至58頁、第65頁、第75至85頁、第93至104頁）
    ，且經本院職權調閱系爭執行事件卷宗核閱無誤，復為兩造
    所不爭執，均堪信為真實。
四、得心證之理由：
（一）按確認法律關係之訴，非原告有即受確認判決之法律上利
      益者，不得提起。民事訴訟法第247條第1項前段定有明文
      。所謂即受確認判決之法律上利益，係指法律關係之存否
      不明確，原告主觀上認其在法律上之地位有不妥之狀態存
      在，且此種不妥之狀態能以確認判決將之除去者而言。本
      件被告前聲請新北地院核發系爭支付命令，並向本院聲請
      換發系爭債權憑證後，復持系爭債權憑證向本院執行處聲
      請對原告為強制執行，業如前述，但原告否認被告對原告
      有系爭支付命令所示之系爭債權請求權存在，顯然兩造就
      被告對原告之系爭支付命令所示之系爭債權請求權存在與
      否已發生爭執，如不訴請確認，原告在私法上之地位將有
      受侵害之危險，則原告提起本件確認系爭債權不存在之訴
      ，即有確認之法律上利益，先予敘明。　
（二）按「電信」係指利用有線、無線，以光、電磁系統或其他
      科技產品發送、傳輸或接收符號、信號、文字、影像、聲
      音或其他性質之訊息；「電信服務」，係指利用電信設備
      所提供之通信服務。電信法第2條第1款及第3款分別定有
      明文。商人、製造人、手工業人所供給之商品及產物之代
      價之請求權，因2年間不行使而消滅。民法第127條第8款
      亦有規定。而民法第127條第8款之「商品」，法文上雖無
      明確定義，惟該條所定之請求權，立法意旨即謂本條所臚
      列之請求權均有宜速履行，亦有速行履行之性質。另該款
      所定，商人、製造人、手工業人所供給之商品及產物之代
      價，係指商人就其所供給之商品及製造人、手工業人就其
      所供給之產物之代價而言，蓋此項代價債權多發生於日常
      頻繁之交易，故賦與較短之時效期間以促從速確定（最高
      法院39年台上字第1155號判例意旨參照）。衡以電信公司
      經營電信業務，即提供有線、無線之電信網路發送、傳輸
      或接收符號、信號、文字、影像、聲音或其他性質之訊息
      而向使用者收取對價，且現今社會無線通信業務益加蓬勃
      發展，使用至為頻繁，基於此類電信服務之債權實有從速
      促其確定之必要性，應認「電信服務」亦為民法第127條
      第8款所稱之「商品」，則電信費用請求權，應有該款規
      定2年短期時效之適用，以符此類權利宜速履行之立法目
      的，臺灣高等法院暨所屬法院92年法律座談會民事類提案
      第4號審查意見及研討結果亦採同旨。故因電信服務為民
      法第127條第8款所稱之「商品」，電信費用請求權，應有
      該款規定2年短期時效之適用，是電信業者與租用人如約
      定未滿合約期間，因租用人違反專案資費規定或退租或被
      銷號時，應支付電信業者終端設備補貼款，並按比例逐日
      遞減，如其真意是電信業者提供手機之代價，即有民法第
      127條第8款所稱之「商品」，有2年短期時效之適用（臺
      灣高等法院暨所屬法院109年法律座談會民事類提案第1號
      參照）；同理，如約定租用人違反專案資費規定或退租或
      被銷號時，應支付電信業者按比例逐日遞減之月租費優惠
      補貼款，如其真意是電信業者追回先前因優惠而減收之電
      信月租費差額，則其性質上亦應屬於電信服務費之代價，
      屬民法第127條第8款所稱之「商品」，同有2年短期時效
      之適用。
（三）原告主張被告對原告之電信費、小額消費款及專案補貼款
      請求權均已罹於時效等語，被告固不爭執系爭債權中之電
      信費8,711元及小額消費款447元之請求權已罹於時效，惟
      辯稱專案補貼款並非屬電信業者提供商品或服務之對價，
      僅有於債務人違約未連續使用約定月數，門號遭提前終止
      或銷耗時方產生此筆費用，此部分屬賠償總額預定性之違
      約金，應適用15年時效期間云云。經查，遠傳電信為電信
      服務業者，係以提供電信服務收取費用為其主要營業項目
      。而依據被告提出之遠傳電信第三代行動通信／行動寬頻
      業務服務申請書之「3轉4續約-iPhone6s_新絕配2699限24
      」記載：「1、本專案限符合續約資格之月租型限有用戶
      申辦，續約資格以遠傳系統為準：本合約生效日為續約日
      ，若原專案合約未到期者，需待原合約到期後，才開始計
      算本專案限制退租期間及補貼款遞減期間。生效後24個月
      內不得調降低於已選定之4G月租費，第一期月租費用將按
      比例計算。2、生效後24個月內不得退租（含一退一租、
      轉至3G、2G或預付卡，因違約或違反法令致遭停機者）。
      提前退租，取消或調降費率者需繳交專案補貼款NT$28,00
      0元。實際應繳之專案補貼款以本專案合約到期之日為單
      位，按合約總日數比例計算。合約未到期之日數自解約當
      日起算，計算公式：專案補貼款×（合約未到期日數/合約
      總日數）＝實際應繳專案補貼款（4捨5入計算至整數）。3
      、自續約日起享有國內上限無限瀏覽不降速優惠，期間共
      24個月，優惠限抵扣於APN為Internet之上網傳輸量。4、
      額外贈送網內簡訊100％優惠*24個月。額外贈送之傳輸量
      ，網內簡訊自啟用後立即生效，第一期優惠按比例計算。
      5、贈送免費FET WIFI，合約到期後若維持4G$599以上資
      費，仍可繼續享有此優惠。CONEXUS行動通訊聯盟地區國
      外數據漫遊日付$99～$299優惠費率，合約到期後需維持4G
      $1,199以上之資費，方可繼續享有此優惠。…」（見本院
      卷第75頁），由此可知，遠傳電信係藉由專案促銷方案，
      以較低之資費吸引消費者與其成立一定期限、金額之語音
      及上網資費之電信服務契約，藉此爭取更多消費者願意使
      用該公司之電信服務，進而獲取其商業利益。此種行銷模
      式，業者係藉由在約定期限內，收取固定且較高之語音、
      上網資費，以補足月租費差額損失，該差價等損失會因退
      租或被銷號之時間逐日遞減。是若租用人違反期限約定，
      提前退租或被銷號，遠傳電信將無法藉由收足合約所預期
      收取約定金額，以補足月租費差額，故而雙方約定如租用
      人違約提前退租或被銷號，即應依合約期間剩餘日數比例
      乘以約定之計算公式計付專案優惠補貼款，足認專案補貼
      款之經濟目的係電信公司為追回當初申辦門號時給予優惠
      (如減收月租費)之差價，應認專案補貼款實質上係電信業
      者販售商品或優惠服務之代價，非屬違約金，應有民法第
      127條第8款短期時效規定之適用。
（四）是本件原告所積欠之遠傳電信專案補償款3萬3,247元，應
      屬民法第127條第8款之商品，自應適用2年短期時效。又
      被告自承原告與遠傳電信之電信服務契約因被告未繳款而
      於105年5月31日終止（見本院卷第74頁），則被告所受讓
      之專案補償款3萬3,247元債權請求權至遲已於107年5月30
      日即罹於2年消滅時效，然被告卻遲至108年6月19日始向
      新北地院聲請核發系爭支付命令，是原告主張專案補償款
      3萬3,247元部分已罹於2年短期時效，請求確認系爭支付
      命令所示之系爭債權請求權不存在，應屬有據。又系爭支
      付命令所載被告對原告之系爭債權請求權不存在，則原告
      並請求被告不得執系爭支付命令聲請對原告實施強制執行
      及系爭執行事件尚未終結之部分應予撤銷，均屬有據。
五、綜上所述，原告請求：（一）確認系爭支付命令所載被告對
    原告之系爭債權請求權不存在。（二）被告不得執系爭支付
    命令為執行名義，聲請對原告財產為強制執行。（三）系爭
    執行事件之強制執行程序尚未終結部分應予撤銷，均為有理
    由，應予准許。
六、本件事證已臻明確，兩造其餘攻擊防禦方法及舉證，核與本
    件判決結果無影響，爰不另予一一論述，併此敘明。
七、訴訟費用負擔之依據：民事訴訟法第78條。
中　　華　　民　　國　　111 　年　　10　　月　　31　　日
                  臺北簡易庭  法  官  陳家淳
以上正本證明與原本無異。
如不服本判決，應於判決送達後20日內向本庭（臺北市○○○路
0段000巷0號）提出上訴狀。（須按他造當事人之人數附繕本）
如委任律師提起上訴者，應一併繳納上訴審裁判費。
中　　華　　民　　國　　111 　年　　11　　月　　3 　　日
                              書記官  蘇炫綺